臺灣臺中地方法院民事判決　100年度訴字第279號
原　　　告　　劉怡嫻
兼法定代理人　劉振美
被　　　告　　黃楷皓
訴訟代理人　　鄭曉龍
上列被告因過失傷害案件，經原告提起請求損害賠償之附帶民事
訴訟（99年度交簡附民字第30號），經本院刑事庭裁定移送前來
，本院於民國100年7月4日言詞辯論終結，判決如下：
    主      文
被告應給付原告劉振美新臺幣柒萬零陸佰肆拾貳元，及自民國99
年11月19日起至清償日止，按週年利率5%計算之利息。
被告應給付原告劉怡嫻新臺幣仟肆佰零元，及自民國99年11
月19日起至清償日止，按週年利率5%計算之利息。
原告其餘之訴駁回。
訴訟費用由原告劉振美負擔78%，由原告劉怡嫻負擔16%，餘由被
告負擔。
本判決原告勝訴部分，得為假執行。但被告如各以新臺幣柒萬零
陸佰肆拾貳元、仟肆佰零元，分別為原告劉振美、劉怡嫻預
供擔保後，得免假執行。
原告其餘假執行之聲請駁回。
    事實及理由
壹、原告主張：
一、被告於民國99年1月19日下午，駕駛車牌號碼PH-9957號自小
    客車，沿臺中市○區○○街由忠明南路往太原路方向行駛，
    於同日16時10分許，行經臺中市○區○○街與明禮街交岔路
    口時，疏未注意其所面對之路口閃光黃燈表示「警告」，車
    輛應減速接近，注意安全，小心通過，且依當時晴天、日間
    自然光線、路面乾燥、無缺陷、無障礙物、視距良好等情況
    ，並無不能注意之情形，而貿然駛進該交岔路口；適原告劉
    振美駕騎車牌號碼RQB-751 號輕型機車，並搭載其女即原告
    劉怡嫻，沿臺中市○區○○街由博館路往西屯路方向駛進上
    開交岔路口時，兩車發生碰撞，致原告劉振美、劉怡嫻母女
    人車倒地，原告劉振美因而受有右踝關節損傷、膝、小腿及
    足踝開放性傷口、上肢挫傷、右側踝部韌帶撕裂性骨折、左
    手腕舟狀骨、月狀骨韌帶斷裂、左手腕三角纖維軟骨斷裂、
    左肩肩胛骨骨折等傷害；原告劉怡嫻則受有臉及右膝挫傷之
    傷害（原證1、診斷證明書影本7張）。嗣被告經臺灣台中地
    方法院檢察署檢察官以過失傷害罪提起公訴（原證2 、臺灣
    台中地方法院檢察署檢察官99年度偵字第17068 號起訴書）
    ，原告自得依民法第184條、第191條之2 等規定，請求被告
    賠償。
二、原告劉振美歷此車禍事件，受有如下之損害：
（一）醫藥費共新臺幣（下同）89,813元：原告劉振美因受前開
      傷害已支出醫療費用20,637元（原證4 、醫療費用單據）
      、住院膳食費1,080元、交通費51,200元、醫療器材費3,7
      46元，連同嗣後支出醫療費用合計共89,813元。
（二）看護費用共7,200 元：原告劉振美受傷住院支出看護費用
      共7,200元。
（三）機車修復費15,750元：原告劉振美所有之系爭機車，因系
      爭車禍毀損，須修復費15,750元（原證5、估價單）。
（四）喪失勞動能力之損害360,000 元：原告劉振美年輕有為，
      然因本次車禍致無法工作1 年，原告減損勞動能力之損失
      共360,000元。
（五）精神慰撫金60萬元：原告劉振美因本件事故而受有前開傷
      害，精神痛苦不堪，並因而經常失眠、焦慮、頭痛，被告
      卻態度惡劣，爰請求被告賠償精神上損失60萬元。
（六）故原告劉振美本得請求被告賠償1,072,763 元，然扣除原
      告劉振美已領取之汽機車強制責任保險金13,150元，原告
      劉振美共得請求被告賠償1,059,613元。
三、原告劉怡嫻歷此車禍事件，受有如下之損害：
（一）醫藥費共3,385 元：原告劉怡嫻因受前開傷害而支出醫療
      費用1,010元（原證4 、醫療費用單據）、住院膳食費360
      元、交通費235元，連同嗣後支出醫療費用合計3,385元。
（二）看護費用共2,400 元：原告劉怡嫻受傷住院支出看護費用
      共2,400元。
（三）財物損失共740元：原告劉怡嫻因系爭車禍而損壞安全帽1
      頂500元，置物籃1個70元，置物箱1個170元，共740元。
（四）精神慰撫金20萬元：原告劉怡嫻因本件事故而受有前開傷
      害，精神痛苦不堪，並因受此驚嚇而經常半夜驚醒痛哭，
      爰請求被告賠償精神上損失20萬元。
（五）故原告劉怡嫻本得請求被告賠償206,525 元，然扣除原告
      劉怡嫻已領取之汽機車強制責任保險金1,780 元，原告劉
      怡嫻共得請求被告賠償204,745 元。
四、就系爭車禍事故發生，原告劉振美確有少許疏忽。另同意被
    告以2 萬元維修費用，再計算過失相抵後之金額，與原告劉
    振美之系爭請求抵銷。
五、原告等爰依民法第184條、第191條之2、第193條第1項、第1
    95條第1項、第196條等所規定侵權行為損害賠償請求權之法
    律關係，請求被告賠償前開金額及其法定利息。
六、並聲明：（一）被告應給付原告劉怡嫻204,745 元，及自起
    訴狀繕本送達翌日即99年11月19日起至清償日止，按年息5%
    計算之利息。（二）被告應給付原告劉振美1,059,613元，
    及自起訴狀繕本送達翌日即99年11月19日起至清償日止，按
    年息5%計算之利息。（三）請准供擔保宣告假執行。（四）
    訴訟費用由被告負擔。
貳、被告則以：
一、對被告因過失而致原告等受傷等事實不爭執。
二、原告劉振美損害部分：
（一）對原告劉振美因系爭傷害而支出必要醫療費用、看護費用
      、住院膳食費用、交通費、醫療器材費共97,013元之事實
      不爭執。
（二）否認原告劉振美喪失勞動能力1 年之事實，但同意依喪失
      勞動能力百分之百、期間2 個月計算原告劉振美喪失勞動
      能力之損害。但不同意以每月收入3 萬元計算，然同意以
      每月18,000元計算。
（三）原告劉振美請求精神慰藉金60萬元過高。
（四）對原告劉振美所有之系爭機車，因系爭車禍毀損，須修復
      費15,750元之事實不爭執。
三、原告劉怡嫻損害部分：
（一）對原告劉怡嫻因系爭傷害而支出必要醫療費用、看護費用
      、住院膳食費用、交通費共5,785元之事實不爭執。
（二）原告劉怡嫻請求精神慰藉金20萬元部分亦過高。
（三）對原告劉怡嫻因系爭車禍而損壞安全帽1頂500元，置物籃
      1個70元，置物箱1個170元，共740元之事實不爭執。
四、原告劉振美就系爭車禍事故發生與有過失，請依民法第217
    條之規定，減輕或免除系爭賠償金額。且被告因系爭車禍致
    所駕駛之自用小客車損壞，而須支出修護費用26,000元，但
    同意維修費用總額以2 萬元與原告劉振美之系爭請求抵銷（
    過失相抵另計）。
五、並聲明：（一）原告之訴及假執行之聲請均駁回。（二）訴
    訟費用由原告負擔。（三）如受不利判決，請准供擔保免為
    假執行。
、得心證之理由
一、按因故意或過失，不法侵害他人之權利者，負損害賠償責任
    ；違反保護他人之法律，致生損害於他人者，負賠償責任；
    汽車、機車或其他非依軌道行駛之動力車輛，在使用中加損
    害於他人者，駕駛人應賠償因此所生之損害，民法第184 條
    、第191條之2分別定有明文。查：
（一）被告於99年1月19日下午，駕駛車牌號碼PH-9957號自小客
      車，沿臺中市○區○○街由忠明南路往太原路方向行駛，
      於同日16時10分許，行經臺中市○區○○街與明禮街交岔
      路口時，疏未注意其所面對之路口閃光黃燈表示「警告」
      ，車輛應減速接近，注意安全，小心通過，且依當時晴天
      、日間自然光線、路面乾燥、無缺陷、無障礙物、視距良
      好等情況，並無不能注意之情形，而貿然駛進該交岔路口
      ；適原告劉振美騎乘車牌號碼RQB-751 號輕型機車，搭載
      其女即原告劉怡嫻，沿臺中市○區○○街由博館路往西屯
      路方向駛進上開交岔路口時，亦未注意其所面對之閃光紅
      燈表示「停車再開」，車輛應減速接近，先停止於交岔路
      口前，讓幹道車優先通行後認為安全時，方得續行，而貿
      然駛進該交岔路口，兩車因而發生碰撞，致原告劉振美、
      劉怡嫻人車倒地，原告劉振美因而受有右踝關節損傷、膝
      、小腿及足踝開放性傷口、上肢挫傷、右側踝部韌帶撕裂
      性骨折、左手腕舟狀骨、月狀骨韌帶斷裂、左手腕三角纖
      維軟骨斷裂、左肩肩胛骨骨折等傷害；原告劉怡嫻則受有
      臉及右膝挫傷之傷害。被告因前開過失傷害罪，嗣經本院
      刑事庭以99年度交簡字第210 號刑事判決，判處拘役40日
      等事實，為兩造所不爭（見本院100 年7月4日言詞辯論筆
      錄），復有診斷證明書影本、臺灣台中地方法院檢察署檢
      察官99年度偵字第17068 號起訴書等在卷可證，並經本院
      調取前開刑事卷宗核閱無誤，自堪信為真實。
（二）被告駕駛前開自用小客車即汽車，且在使用中加損害於本
      件原告，則駕駛人即被告自應依前開規定，賠償本件原告
      因此所生之損害，亦可認定。是原告等請求被告依前開規
      定負損害賠償責任，自屬有據。
三、次按負損害賠償責任，除法律另有規定或契約另有訂定外，
    應回復他方損害發生前之原狀；第1 項情形，債權人得請求
    回復原狀所必要之費用，以代回復原狀。不能回復原狀或回
    復顯有重大困難者，應以金錢賠償其損害。損害賠償，除法
    律另有規定或契約另有訂定外，應以填補債權人所受損害及
    所失利益為限，民法第213 條第1、3項、第215條、第216條
    第1 項分別定有明文。而民法第192條至第196條之規定，即
    為民法第213條第1項所稱之法律另有規定。查原告就被告之
    前開過失侵權行為，而請求被告賠償之各項損害賠償，茲分
    別審酌如下：
（一）原告劉振美部分：
   1、增加生活上需要共97,013元部分：
 （1）按不法侵害他人身體或健康者，對於被害人因此增加生活
      上之需要時，應負損害賠償責任，民法第193條第1項定有
      明文。而因侵權行為致身體或健康受傷害而支出或尚未支
      出之醫療費（包括住院費、手術費、藥品費、檢驗費、診
      斷費等），如為醫療上所必要者，屬民法第193條第1項所
      稱之增加生活上之需要，被害人自得請求賠償義務人賠償
      。次按前開所稱之增加生活上之需要，係指被害人以前並
      無此需要，因為受侵害，始有支付此費用之需要而言；又
      因受傷，而由親屬代為照顧被害人之起居，固係基於親情
      ，但親屬看護所付出之勞力，並非不能評價金錢，只因兩
      者身分關係密切而免除支付義務，此種親屬基於身分關係
      之恩惠，自不能加惠於加害人，而應比照一般看護情形，
      認被害人受有相當於看護費之損害，命加害人賠償（最高
      法院89年度台上字第1749號判決參照）。
 （2）原告劉振美因受前開傷害已支出醫療費用20,637元、住院
      膳食費1,080元、交通費51,200元、醫療器材費3,746元，
      連同嗣後支出醫療費用合計89,813元；另支出看護費用共
      7,200元；合計共97,013 元等事實，為兩造所不爭（見本
      院100 年7月4日言詞辯論筆錄），並有醫療費用單據在卷
      可證。則前開97,013元，為原告劉振美因此增加生活上之
      需要，原告劉振美請求被告賠償，自屬有據。
   2、機車修復費用15,750元部分：
 （1）不法毀損他人之物者，被害人得請求賠償其物因毀損所減
      少之價額，民法第196條著有規定。
 （2）原告劉振美所有之系爭機車，因系爭車禍毀損，須修復費
      15,750元，亦為兩造所不爭（見本院100 年7月4日言詞辯
      論筆錄），則原告劉振美請求被告支付回復原狀所必要之
      費用 15,750元，亦屬有據。
   3、減少勞動能力損害360,000元部分：
 （1）按不法侵害他人身體、健康者，對於被害人因此喪失或減
      少勞動能力，應負損害賠償責任民法第193條第1項訂有明
      文。而身體或健康受侵害，而喪失或減少勞動能力者，其
      減少及殘存勞動能力之價值，不能以現有之收入為準，蓋
      現有收入每因特殊因素之存在而與實際所餘勞動能力不能
      相符，現有收入高者，一旦喪失其職位，未必能自他處獲
      得同一待遇，故所謂減少及殘存勞動能力之價值，應以其
      能力在通常情形下可能取得之收入為標準（最高法院61年
      度台上字第1987號判例、91年度台上字第1823號判決參照
      ）。
 （2）原告劉振美因系爭車禍喪失勞動能力58%，期間為5個月，
      兩造亦同意以每月18,000元計算等事實，為兩造所不爭（
      見本院100年7月4日言詞辯論筆錄），則原告劉振美請求
      被告賠償減少勞動能力損害52,200元（計算方式：18,000
      元×5月×58%＝52,200元），即屬有據；其餘超過部分之
      減少勞動能力損害之請求，即屬無據，不應准許。
   4、慰撫金60萬元部分：
 （1）按不法侵害他人之身體、健康、名譽、自由、信用、隱私
      、貞操，或不法侵害其他人格法益而情節重大者，被害人
      雖非財產上之損害，亦得請求賠償相當之金額，民 法 第
      195 條著有規定。次按慰藉金之賠償須以人格權遭遇侵害
      ，使精神上受有痛苦為必要，其核給之標準固與財產上損
      害之計算不同，然非不可斟酌雙方身分資力與加害程度，
      及其他各種情形核定相當之數額（最高法院51年度台上字
      第223號判例參照）。
 （2）查原告劉振美因受前開傷害而痛苦之情節非輕，有前開診
      斷證明書可證。次查被告為高職畢業，從事房屋仲介工作
      ，每月收入平均為3 萬元；原告劉振美為高中畢業，目前
      無工作與收入等事實，為兩造所不爭（見本院100 年7月4
      日言詞辯論筆錄）。另查原告劉振美名下無財產，98年度
      所得給付總額為72,380元；被告名下亦無財產，無97、98
      年度所得給付總額資料，有稅務電子閘門財產所得調件明
      細表在卷可證，自均堪信為真實。則本院審酌原告劉振美
      所受之前開傷害所受痛苦之程度，及兩造前開社會身分、
      地位、教育程度、財產經濟狀況、工作與收入等事實，因
      認原告劉振美得請求被告賠償精神慰撫金以100,000 元為
      適當；至逾此部分之其餘慰撫金請求，則不應准許。
   5、綜上所述，原告劉振美因本件車禍本得請求被告賠償增加
      生活上需要97,013元、機車修復費用15,750元、減少勞動
      能力損害52,200元、慰撫金100,000元，合計應為264,963
      元（計算方式：97,013元＋15,750元＋52,200元＋100,00
      0元＝264,963元）。然：
 （1）按損害之發生或擴大，被害人與有過失者，法院得減輕賠
      償金額，或免除之；前開規定，於被害人之代理人或使用
      人與有過失者，準用之，民法第217條第1項、第3 項著有
      規定。查系爭車禍係被告疏未注意路口閃光黃燈應減速接
      近，注意安全；與原告劉振美亦未注意閃光紅燈，車輛應
      減速接近，並讓幹道車優先通行所致，則兩造前開過失同
      為肇事原因，應可認定。是本院斟酌被告與原告劉振美之
      前開過失程度，認兩造就系爭損害各應負擔50% 之責任，
      亦即應減輕被告賠償金額50% 。是依前開過失相抵之規定
      ，原告劉振美得請求被告賠償之數額應為132,482 元（計
      算方式：264,963元×50%＝132,482元，小數點以下4 捨5
      入）。
 （2）另按保險人依強制汽車責任保險法規定給付之保險金，視
      為加害人或被保險人損害賠償金額之一部分；加害人或被
      保險人受賠償請求時，得扣除之，強制汽車責任保險法第
      30條定有明文（最高法院93年度台上字第472 號判決參照
      ）。查原告劉振美因系爭車禍已領取汽機車強制責任保險
      金13,150元、38,690元，合計51,840元，為兩造所不爭（
      見本院100 年7月4日言詞辯論筆錄）。則依前開規定扣除
      後，原告劉振美得請求被告賠償80,642元（計算方式：13
      2,482元－51,840元＝80,642元）。
 （3）再按二人互負債務，而其給付總類相同，並均屆清償期者
      ，各得以其債務，與他方之債務，互為抵銷，民法第334
      條第1 項前段著有規定。查被告因系爭車禍致所駕駛之前
      開自用小客車損壞，而須支出修護費用，兩造同意以2 萬
      元計算系爭維修費用，再計算過失相抵後之金額，與原告
      劉振美之系爭請求抵銷（見本院100 年7月4日言詞辯論筆
      錄）。則被告因系爭車禍得請求原告劉振美賠償10,000元
      【計算方式：20,000元×50%（過失相抵之比例）＝10,00
      0 元】，經抵銷後，原告劉振美得請求被告賠償之數額應
      為70,642元（計算方式：80,642元－10,000元＝70,642元
      ）。
（二）原告劉怡嫻部分：
   1、增加生活上需要共5,785元部分：查原告劉怡嫻因受前開
      傷害而支出醫療費用1,010元、住院膳食費360元、交通費
      235元，連同嗣後支出醫療費用合計3,385元；另支出看護
      費用2,400元，合計共5,785元等事實，為兩造所不爭（見
      本院100 年7月4日言詞辯論筆錄），復有醫療費用單據在
      卷可證，自堪信為真實。則原告劉怡嫻依前開民法第193
      條之規定，請求被告賠償增加生活上需要5,785 元，自屬
      有據。
   2、財物損失共740 元部分：查原告劉怡嫻因系爭車禍而損壞
      安全帽1頂價值500元，置物籃1個價值70元，置物箱1個價
      值170元，共740元等事實，為兩造所不爭（見本院100年7
      月4日言詞辯論筆錄），則原告劉怡嫻依前開民法第196條
      等規定，請求被告賠償財物損失740元，亦屬有據。
   3、精神慰撫金20萬元部分：查原告劉怡嫻因受前開傷害而痛
      苦之情節非重，有前開診斷證明書可證。次查原告劉怡嫻
      就讀小學4 年級，無工作，亦無收入，為兩造所不爭（見
      本院100 年7月4日言詞辯論筆錄）。另查原告劉怡嫻名下
      無財產，無97、98年度所得給付總額資料，有稅務電子閘
      門財產所得調件明細表在卷可證，自均堪信為真實。則本
      院審酌原告劉怡嫻所受之前開傷害所受痛苦之程度，及兩
      造前開社會身分、地位、教育程度、財產經濟狀況、工作
      與收入等事實，因認原告劉怡嫻依民法第195條規定，得
      請求被告賠償精神慰撫金以10,000元為適當；至逾此部分
      之其餘慰撫金請求，則不應准許。
   5、綜上所述，原告劉怡嫻因本件車禍本得請求被告賠償增加
      生活上需要5,785元、財物損失740元、慰撫金10,000元，
      合計為16,525元（計算方式：5,785元＋740元＋10,000元
      ＝16,525元）。然：
 （1）查劉振美駕駛前開機車搭載原告劉怡嫻，業如前述，則劉
      振美為原告劉怡嫻之使用人，亦堪認定。是本院斟酌被告
      與原告劉怡嫻使用人劉振美之前開過失程度，認兩造就系
      爭損害各應負擔50%之責任，亦即應減輕被告賠償金額50%
      。是依前開民法第217條第3項過失相抵之規定，原告劉怡
      嫻得請求被告賠償之數額應為8,263元（計算方式：16,52
      5元×50%＝8,263元，元以下4捨5入）。
 （2）次查原告劉怡嫻因系爭車禍已領取汽機車強制責任保險金
      1,780元、3,080元，合計共4,860 元，為兩造所不爭（見
      本院100 年7月4日言詞辯論筆錄）。則依前開強制汽車責
      任保險法第30條規定扣除後，原告劉怡嫻得請求被告賠償
      3,403元（計算方式：8,263元－4,860元＝3,403元）。
四、再按給付無確定期限者，依民法第229條第2項之規定，債務
    人於債權人得請求給付時，經其催告而未為給付，自受催告
    時起，負遲延責任；其經債權人起訴而送達訴狀者，與催告
    有同一效力。而遲延之債務，以支付金錢為標的者，債權人
    得請求依法定利率計算之遲延利息；應負利息之債務，其利
    率未經約定，亦無法律可據者，週年利率為5%，亦為民法第
    233 條第1 項、第203 條所明定。查侵權行為之損害賠償請
    求權於行為時即已發生，但其給付無確定期限；次查被告於
    99年11月18日收受本件起訴狀繕本，為兩造所不爭（見本院
    100 年7月4日言詞辯論筆錄），復有本院送達證書附於本院
    99年度交附民字第343 號卷可憑。則依前開說明，原告劉振
    美請求被告給付前開70,642元之自起訴狀繕本送達翌日即99
    年11月19日起至清償日止，按年息5%計算之利息；原告劉怡
    嫻請求被告給付前開3,403 元之自起訴狀繕本送達翌日即99
    年11月19日起至清償日止，按年息5%計算之利息，均屬有據
    ；逾此部分之其餘請求，自不應准許。
五、綜上所述，原告劉振美依前開侵權行為損害賠償請求權之法
    律關係，請求被告給付70,642元，及自99年11月19日起至清
    償日止，按年息5%計算之利息；原告劉怡嫻依前開侵權行為
    損害賠償請求權之法律關係，請求被告給付3,403 元及自99
    年11月19日起至清償日止，按年息5%計算之利息，均為有理
    由，應予准許；至逾此部分之其餘請求，則均無理由，應予
    駁回。
六、復按所命給付之金額未逾50萬元之判決，法院應依職權宣告
    假執行，民事訴訟法第389 條第1項第5款定有明文。查本件
    原告前開勝訴部分，所命為給付金額均未逾50萬元，爰依職
    權宣告假執行；然被告陳明願供擔保，請准免為假執行，核
    無不合，應予准許，爰酌定相當之擔保金額宣告之。至原告
    敗訴部分，其假執行之聲請，既失所附麗，應予駁回，併此
    敘明。
七、本件事證已臻明確，兩造所為之其他主張，陳述並所提之證
    據，經審酌後，認均與本件之結論無礙，不再一一論述，併
    予敘明。
肆、訴訟費用負擔之依據：民事訴訟法第79條。
中    華    民    國   100    年    7     月    18    日
                  民事第二庭  法  官  陳卿和
正本係照原本作成。
如對本判決上訴，須於判決送達後20日內向本院提出上訴狀。如
委任律師提起上訴者，應一併繳納上訴審裁判費。
中    華    民    國   100    年    7     月    18    日
                              書記官  司立文